臺灣高等法院刑事判決
109年度上訴字第704號
上  訴  人  臺灣新竹地方檢察署檢察官
被      告  羅婷筠




上列上訴人因被告違反毒品危害防制條例案件，不服臺灣新竹地
方法院108年度訴字第1063號，中華民國109年1月6日第一審判決
（起訴案號：臺灣新竹地方檢察署108年度毒偵字第1716號、第1
931號），提起上訴，本院判決如下：
    主  文
原判決撤銷。
甲○○施用第一級毒品，累犯，處有期徒刑柒月。又施用第二級毒
品，累犯，處有期徒刑陸月，如易科罰金，以新臺幣壹仟元折算
壹日。
    事  實
一、甲○○分別基於施用第一、二級毒品之犯意，於民國108年9月
    10日晚上10時25分許採尿時起回溯26小時內之某日、時許（
    不含為警查獲至採尿之公權力拘束期間），在其友人位於新
    竹市某住處內，以捲煙方式，施用第一級毒品海洛因1次；
    又於108年9月9日晚上8時許，在其位於新竹縣○○鎮○○街00號
    住處內，以玻璃球燒烤方式，施用第二級毒品甲基安非他命
    1次。嗣為警於翌（10）日晚上10時10分許，持臺灣新竹地
    方檢察署檢察官核發之拘票，在新竹市○○路0號新竹市警察
    局執行拘提，復採集其尿液送驗，結果呈嗎啡、安非他命及
    甲基安非他命陽性反應，始悉上情。
二、案經新竹市警察局報告臺灣新竹地方檢察署檢察官偵查起訴
    。
    理  由
壹、程序部分：
一、起訴程式之審查：
　㈠按97年4月30日修正公布毒品危害防制條例第24條第1項，對
    於「初犯」及「5年後再犯」毒癮治療方式，採行「觀察、
    勒戒」與「緩起訴之戒癮治療」並行之雙軌模式；後者係以
    社區醫療處遇替代監禁式治療，使衷心戒毒之施用毒品者得
    以繼續正常家庭與社會生活為特色，而為落實此政策之執行
    ，同條例第24條第2 項並明定「前項緩起訴處分，經撤銷者
    ，檢察官應依法追訴」，期以恩威並濟方式，使施用毒品者
    不能心存僥倖，俾達成戒除毒癮之實際效果。是有關施用第
    一、二級毒品案件，經檢察官為附命完成戒癮治療之緩起訴
    處分時，既不適用毒品危害防制條例第20條第1項裁定令被
    告觀察、勒戒之規定，則嗣後該緩起訴處分經撤銷時，除該
    緩起訴係因違法或不當經再議程序，由上級檢察機關撤銷者
    ，則應回復未為緩起訴處分之狀態，由檢察官續行偵查，視
    個案之證據，為適當之處分外，倘係被告違反原緩起訴處分
    所附之條件而遭撤銷緩起訴處分，自應依偵查之結果，如足
    認有犯罪嫌疑者，應提起公訴或聲請簡易判決處刑，其犯罪
    嫌疑不足者，應為不起訴之處分，殊無再適用上開規定聲請
    法院裁定送觀察、勒戒之餘地，此乃被告選擇參加戒癮治療
    毒品防制刑事政策之當然結果，且為法律所明定，並無恣意
    剝奪其受觀察、勒戒處遇措施之可言，此有最高法院100年
    度台非字第51號判決、100年度第1次刑事庭會議決議意旨可
    資參照。
  ㈡經查，106年間因施用毒品案件，經臺灣新竹地方檢察署檢察
    官於106年12月15日以106年度毒偵字第1733、1734、2296號
    為附命完成戒癮治療之緩起訴處分，並於107年1月18日確定
    ，緩起訴期間自107年1月18日起至108年7月17日止，期滿未
    經撤銷，有本院被告前案紀錄表及上開緩起訴處分書可按，
    被告於緩起訴期間屆滿日後，5年內再犯本案施用毒品犯行
    ，事實上已接受等同「觀察、勒戒」之處遇，惟其於108年9
    月9日再犯本案施用毒品之犯行，即屬5年內再犯，自無受觀
    察、勒戒完畢後，始得依法追訴之限制，檢察官逕行依法起
    訴，核其程式並無違誤。　　
貳、證據能力部分：
　　本案下列所引用之非供述證據，均與本案事實具有自然關聯
    性，且核屬書證性質，又查無事證足認有違背法定程序或經
    偽造、變造所取得等證據排除之情事，復均經依刑事訴訟法
    第165條踐行書證之調查程序，檢察官、被告對此部分之證
    據能力亦均不爭執，堪認均有證據能力。
叁、實體部分：　　　　
一、上揭事實，業據被告甲○○於警詢、偵訊、原審及本院審理時
    均坦承不諱（見108毒偵1716卷第2頁背面、第12頁；108毒
    偵1931卷第31頁背面；原審卷第28、31頁；本院卷第54頁）
    ；而其於108年9月10日所採集之尿液，經送檢驗結果，確呈
    嗎啡、安非他命及甲基安非他命陽性反應，有詮昕科技股份
    有限公司108年9月25日濫用藥物尿液檢驗報告、新竹市警察
    局偵辦毒品案件尿液檢體委驗單（檢體編號：D-116）及尿
    液檢體採證同意書在卷可稽（見108毒偵1931卷第4至6頁）
    。被告前揭任意性自白既有上開證據足資補強，應堪信為真
    實。本案事證明確，被告犯行，均堪認定，應依法論科。
二、論罪之理由：
  ㈠核被告所為，係犯毒品危害防制條例第10條第1項之施用第一
    級毒品罪及同條第2項之施用第二級毒品罪。其因施用而持
    有第一、二級毒品之低度行為，為其施用第一、二級毒品之
    高度行為所吸收，不另論罪。被告所為2次犯罪行為，犯意
    個別，行為互殊，應予分論併罰。
  ㈡被告前因施用第二級毒品案件，經臺灣新竹地方法院以104年
    度竹北簡字第225號判決判處有期徒刑5月確定，於104年12
    月7日易科罰金執行完畢執行情形，有臺灣高等法院被告前
    案紀錄表附卷可稽，是其受徒刑之執行完畢後，5年以內故
    意再犯有期徒刑以上之本罪，符合刑法第47條第1項之累犯
    規定，參酌司法院大法官釋字第775號解釋意旨，衡以被告
    前即曾因施用毒品案件經判刑確定，並入監執行，卻仍未能
    戒慎其行，仍再次為相同罪質之犯行，更有甚者施用毒品之
    種類提高至第一級毒品範圍，顯然符合累犯者有其特別惡性
    及對刑罰反應力薄弱之立法理由，是認依上開規定加重被告
    本刑，尚不生行為人所受刑罰超過其所應負擔罪責之情形，
    乃依前揭規定，均加重其刑。 　　　
肆、撤銷原判決之理由及量刑之說明：　　
一、原審論罪科刑，固非無見。惟查：被告所犯上開2罪，均構 成累犯，且依其累犯及犯罪情節，並無司法院釋字第775號 解釋所指不符罪刑相當原則、比例原則情形，均應依刑法第 47條第1項規定加重其刑，已見前述。尤其被告自100年起，多次犯施用第二級毒品罪，復在經法院判決確定執行完畢後之前提下，經檢察官猶予其緩起訴處分之機會，仍未能珍惜，甫於108年7月17日緩起訴處分期滿，旋執意再為本案施用第一、二級毒品，難謂無特別惡性、且對刑罰反應力薄弱之情事，原判決僅以被告所犯係具高度成癮性，且係侵害自身健康，並未侵害他人法益之犯罪，縱將之監禁，亦僅暫時剝奪其施用毒品之機會，應藉由完善之心理、戒癮支援系統，方足生矯治之效，相較於其他犯罪類型，認毋庸依刑法第47條第1項規定加重其刑，難認允洽，無從維持，檢察官以此為由提起上訴，為有理由，自應由本院撤銷改判。
二、量刑之說明：
　　爰以行為人之責任為基礎，審酌被告正值壯年，前因施用毒品曾受觀察、勒戒之執行完畢，也曾受過檢察官為緩起訴處分之寬典，仍不思戒除毒害，再次漠視法令禁制而犯上開2罪，顯見戒毒意志仍屬薄弱，無視於毒品對於自身健康之戕害及國家對於杜絕毒品犯罪之禁令，本不宜輕縱，惟念其始終坦承犯行，態度尚佳，且施用毒品所生危害，以戕害自己身心健康為主，並考量其犯罪之動機、目的、手段、所生危害，兼衡其自陳受有高職教育之智識程度、目前家中經濟均由先生負擔，身為家管，尚須照料兩名未成年子女之家庭生活狀況、並參諸施用毒品者，均有相當程度之成癮性與心理依賴等一切情狀，分別量處如主文第二項所示之刑，並就所犯施用第二級毒品罪所處之刑，諭知易科罰金之折算標準。 　　　　
據上論斷，應依刑事訴訟法第369條第1項前段、第364條，第299
 條第1項前段，毒品危害防制條例10條第1項、第2項，刑法第11
 條、第47條第1項，判決如主文。 。
本案經檢察官蔡宜臻提起公訴，檢察官黃怡文提起上訴，檢察官
孫治遠到庭執行職務。
中　　華　　民　　國　　109 　年　　4 　　月　　16　　日
                  刑事第二十一庭審判長法　官  許宗和
                                      法　官  章曉文
                                      法　官  黃玉婷
以上正本證明與原本無異。
施用第二級毒品部分不得上訴。
其餘部分如不服本判決，應於收受送達後20日內向本院提出上訴
書狀，其未敘述上訴之理由者並得於提起上訴後20日內向本院補
提理由書（均須按他造當事人之人數附繕本）「切勿逕送上級法
院」。
                                      書記官  傅國軒
中　　華　　民　　國　　109 　年　　4 　　月　　17　　日
附錄：本案論罪科刑法條全文
毒品危害防制條例第10條
施用第一級毒品者，處 6 月以上 5 年以下有期徒刑。
施用第二級毒品者，處 3 年以下有期徒刑。